臺灣高雄地方法院民事裁定
108年度消債清字第106號
聲  請  人  陳品蓁即陳惠萍
0000000000000000

0000000000000000

0000000000000000

代  理  人  呂帆風律師
上列當事人因消費者債務清理事件聲請清算，本院裁定如下：
    主  文
聲請人陳品蓁即陳惠萍自民國一百零八年八月十三日下午四時起
開始清算程序。
命司法事務官進行本件清算程序。
    理  由
一、本件聲請意旨略以：伊無力清償債務，曾向本院聲請前置調
    解，因無還款能力而於民國108年5月13日調解不成立，因聲
    請人有不能清償債務或有不能清償之虞，復未經法院裁定開
    始清算程序或宣告破產，爰依法聲請准予裁定清算等語。
二、按「債務人不能清償債務或有不能清償之虞者，得依本條例
    所定更生或清算程序，清理其債務。」消費者債務清理條例
    第3條定有明文。衡以消費者與金融機構間債之關係之發生
    ，係依契約自由原則及相互間之信賴為基礎，此為社會經濟
    活動得以維繫及發展之重要支柱，債務人經濟窘迫，固不應
    任其自生自滅，債權人一方之利益，仍不能因之摒棄不顧。
    是債務人於協商程序中，自應本於個人實際財產及收支狀況
    ，依最大誠信原則，商討解決方案。如終究不能成立協商，
    於聲請更生或清算時，法院審酌上開條文所謂「不能清償或
    有不能清償之虞」，自宜綜衡債務人全部收支、信用及財產
    狀況，評估是否因負擔債務，而不能維持最基本之生活條件
    ；所陳報之各項花費，是否確屬必要性之支出；如曾有協商
    方案，其條件是否已無法兼顧個人生活之基本需求等情，為
    其判斷之準據。
三、經查：
  ㈠聲請人所主張上開事實，業據其提出財產及收入狀況說明書
    （108年度司消債調字第199號卷，下稱調卷，第3頁）、戶
    籍謄本（調卷第6頁）、信用報告（調卷第9頁）、財團法人
    金融聯合徵信中心前置協商專用債權人清冊（調卷第15至18
    頁）、財政部高雄國稅局106年及107年度綜合所得稅各類所
    得資料清單及總歸戶財產查詢清單（調卷第19至21頁、本案
    卷第15頁）、收入切結書（調卷第22頁）、勞工保險被保險
    人投保資料表（調卷第23至24頁）、債權人清冊（本案卷第
    14頁）、員工職務證明書（本案卷第27頁）、存摺（本案卷
    第28至29頁）、商業保險投保資料查詢結果表（本案卷第32
    頁）等在卷可參。
  ㈡次查，聲請人於106年及107年度申報所得均為0元，惟其自陳
    聲請清算前2年內有薪資所得共360,000元，名下無財產，勞
    工保險於97年11月25日退保，另有南山人壽保單扣除借款後
    之解約金6,316元及新光人壽保單扣除借款後之解約金51,66
    1元。又聲請人自106年9月起於「旺旺蔬食」擔任廚房助手
    ，切結月薪為15,000元等情，此有上開綜合所得稅各類所得
    資料清單、財產歸屬清單、勞工保險被保險人投保資料表、
    南山人壽保險股份有限公司函、新光人壽保險股份有限公司
    陳報狀、收入切結書、員工職務證明書在卷可參（調卷第19
    至24頁、本案卷第15頁、第27頁、第34至35頁、第42至43頁
    ）。則在查無聲請人有其他收入來源之情形下，佐以其現無
    投保勞工保險，106、107年度均無申報所得紀錄，且已出具
    收入切結書，本院即以其切結每月收入15,000元作為核算其
    現在償債能力之基礎。
  ㈢關於聲請人個人日常必要支出部分，按債務人必要生活費用
    ，以最近一年衛生福利部或直轄市政府所公告當地區每人每
    月最低生活費一點二倍定之，本條例第64條之2第1項定有明
    文。本院參酌衛福部社會司所公告108年度高雄市最低生活
    費標準為13,099元，則聲請人每月生活所必需除有特殊情形
    並有證據證明者外，自宜以此數額之1.2倍即15,719元為度
    ，始得認係必要支出。又上開最低生活費用之標準，係照當
    地近1年平均每人消費支出60％，依其基準之家庭收支調查報
    告調查表格式示有關經常性支出之調查項目，其原即包括利
    息支出、食品、衣著、房租及水費、電費、醫療保健、交通
    、娛樂、教育等基本生活需求；因聲請人於調解程序陳稱其
    與兒子住在妹妹承租的房子，租金及水電瓦斯費都是由妹妹
    負擔等語，故於計算聲請人個人每月必要生活費時，即應自
    前開已包括聲請人居住費用在內，扣除相當於房租支出所佔
    比例24.36％，俾免重複計列費用，而符公平之旨，則依此計
    算之結果，聲請人每月之必要生活費在不含居住費用之情形
    下，即應為11,890元【計算式：15,719－（15,719×24.36%）
    ＝11,890】。
  ㈣至扶養部分，聲請人主張扶養未成年長子，每月支出扶養費2
    ,000元。經查，聲請人育有之長子陳○○係97年生，106年及1
    07年度申報所得均為0元、名下無財產，每月領取弱勢單親
    家庭子女生活補助2,384元等情，此有戶籍謄本、所得資料
    及財產查詢清單、學雜費繳費收據、高雄市政府社會局函等
    在卷可參（調卷第7頁、本案卷第12頁、第16至18頁、第30
    頁）。扶養費用部分，依消費者債務清理條例第64條之2第1
    項及第2項規定，債務人必要生活費用，以最近一年衛生福
    利部或直轄市政府所公告當地區每人每月最低生活費一點二
    倍定之；受扶養者之必要生活費用，準用第1項規定計算基
    準數額，並依債務人依法應負擔扶養義務之比例認定之，而
    108年度高雄市每人每月生活所必需即為最低生活費標準13,
    099元之1.2倍即15,719元，則除有特殊情形並有證據證明者
    外，聲請人所應負擔其所育有未成年子女每月之扶養費自宜
    以此為度，始得認係必要支出，是在無其他更為詳實之資料
    可供佐證之情形下，本院認即應以108年度高雄市每人每月
    不含房屋支出之生活所必需11,890元（詳如前述）為度；又
    聲請人於調解程序陳稱長子之生父已歿，併參長子之戶籍謄
    本記事欄並無父親相關資料，是聲請人之長子每月生活所必
    需11,890元，於扣除社會局補助2,384元後，由聲請人獨力
    負擔即應以9,506元（計算式：11,890－2,384＝9,506）為度
    ，而聲請人主張每月僅負擔長子扶養費2,000元，其餘靠親
    友接濟，尚認合理。
四、綜上所述，以聲請人現每月收入15,000元為其償債能力基準
    ，扣除個人必要生活費11,890元及長子扶養費2,000元後，
    餘1,110元，而聲請人目前負債總額為9,105,364元（參調卷
    第80頁，共9家金融機構債權合計6,589,087元，及調卷第55
    頁以下，萬榮行銷公司497,573元、新光行銷公司418,177元
    、立新資產公司421,816元、新加坡商艾星國際公司4,435元
    、滙誠第二資產公司1,158,379元、滙誠第一資產公司15,89
    7元），扣除保險解約金計57,977元，以聲請人每月所餘按
    月攤還結果，需約679年【計算式：（9,105,364－57,977）÷
    1,110÷12＝679.2】始能清償完畢，應認其已不能清償債務。
    此外，復查無聲請人有消費者債務清理條例第6條第3項、第
    8條或第82條第2項所定駁回清算聲請之事由存在，則聲請人
    聲請清算為有理由，應予准許，爰命司法事務官進行本件清
    算程序。
五、依消費者債務清理條例第83條第1項、第16條第1項，裁定如
    主文。
中　　華　　民　　國　　108 　年　　8 　　月　　13　　日
                  民事庭　法　官　沈建興
以上正本係照原本作成。
本裁定不得抗告。
中　　華　　民　　國　　108 　年　　8 　　月　　13　　日
                          書記官  胡美儀